【裁判字號】    92,易,337
【裁判日期】    920408
【裁判案由】    傷害
【裁判全文】
臺灣桃園地方法院刑事判決                          九十二年度易字第三三七號
    公  訴  人  臺灣桃園地方法院檢察署檢察官
    被      告  乙○○
    選任辯護人  陳鼎正律師
右列被告因傷害案件，經檢察官聲請簡易判決處刑（九十一年度偵字第一六三四八號
），本院認不宜以簡易程序為之，改依通常程序審理，判決如左︰
    主  文
乙○○無罪。
    理  由
一、公訴意旨略以：被告乙○○係設於桃園縣新屋鄉永安工業區二三一號實穩實業股
    份有限公司（下稱實穩公司）之負責人，於民國九十年八月十四日上午九時十分
    許，因不滿實穩公司前身金緯纖維股份有限公司（下稱金緯公司）之員工丙○○
    帶同實穩公司員工藉勞資爭議為由阻止實穩公司出貨，心有不滿，竟基於傷害犯
    意，自丙○○背後以一手圈住其脖子，另一手持不明器物毆打其後腦部，至丙○○受有頭皮撕裂傷二‧五公分及右上臂擦傷約四Ｘ○‧二公分之傷害，因認被告
    犯有刑法第二百七百七十七條第一項之傷害罪嫌云云
二、按犯罪事實應依證據認定之，無證據不得推定其犯罪事實，又不能證明被告犯罪
    者，應諭知無罪判決，刑事訴訟法第一百五十四條、第三百零一條第一項分別定
    有明文。訊據被告乙○○堅詞否認右述犯行，辯稱：在案發前晚已經和工廠員工
    達成協議，員工同意當日要讓公司順利出貨，詎料告訴人丙○○當日早上竟要推
    翻協議率眾阻止公司出貨，伊為阻止丙○○故在大門口與丙○○發生拉扯，但絕
    無自丙○○背後毆打丙○○腦部，也沒有傷害丙○○之犯意等語。
三、經查：
    (一)告訴人丙○○前係實穩公司之前身金緯公司之員工，告訴人丙○○認其遭金緯
      公司非法解雇後，曾透過桃園縣政府出面協調，告訴人丙○○原本要求返回實
      穩公司上班，被告則以願每月支付四萬元予告訴人丙○○，但告訴人不得進入
      公司為條件與告訴人丙○○達成協議，惟因實穩公司九十年八月份所應發放之
      七月份薪資因故未按期發放且將停業，與公司內員工發生勞資糾紛，九十年八
      月十四日上午八時五十分近九時許，丙○○率同實穩公司員工三十餘人在公司
      大門口要阻止實穩公司出貨，被告在公司大門附近與丙○○發生口角衝突等情
      ，此為告訴人丙○○、被告二人所不否認，且經證人即實穩公司員工丁○○與
      證人即時穩公司業務經理甲○○在本院審理中證述上情無誤。可見被告與告訴
      人係因告訴人率眾阻止實穩公司出貨而在大門口附近對峙。被告係實穩公司之
      總經理，實穩公司之業務由其負責執行，出貨乃為實穩公司正常業務之行使，
      且為公司獲利之所在，實穩公司若不依約出貨，勢必造成實穩公司商譽與營運
      之極大損害，告訴人率同實穩公司員工擋在公司大門口，不論其動機為何，渠
      等阻止實穩公司出貨，實乃對於實穩公司正常權利之行使產生現實不法之侵害
      。
    (二)次查，告訴人指稱遭被告自後打傷其頭部等情，固據其提出診斷證明書一紙、
      受傷相片一紙為據，揆之該診斷證明書係載「頭皮撕裂傷一處約二‧五公分，
      右上臂擦傷一處四Ｘ○‧二公分」，故可證明告訴人在該日之勞資衝突中受有
      上開傷害，惟其受傷之原因為何，其可能性有多端。告訴人關於被告究係如何
      傷害其頭部，先在九十年八月十四日第一次警訊中供稱：因伊與公司員工共同
      阻止車輛出貨，被告持行動電話衝向伊毆打伊左後腦，致伊頭皮撕裂傷一處約
      二‧五公分，右上臂擦傷一處四Ｘ○‧二公分等語；九十年九月六日之警訊中
      則又供稱是遭被告在實穩公司大門口自後攻擊等語；在檢察官九十年十月十八
      日偵訊中則稱：當時伊站在公司門口，被乙○○從後面偷襲，他打伊頭，伊有
      點神智不清就跌倒，伊看到有人抓住乙○○，應該是他打伊的等語；在檢察官
      九十年十一月十三日偵訊中則指稱：因前天資方貼公告說員工自星期一開始可
      以不用上班等候通知，老同事來電請伊過去，結果在公司門口因老闆乙○○不
      跟伊等解決，所以伊等擋住貨車要求貨車司機不要載貨，貨車司機離去後，乙○○叫公司內之司機出來載，伊等就在門口擋住，乙○○見狀就從伊背後拿不
      明東西打伊頭，打了一下就被旁邊的人架開等語。是告訴人就被告究竟持何物
      加以毆傷，先後有被告持行動電話、不明硬物等供述，惟依告訴人所言，既係
      自其背後遭攻擊，其如何可以看見攻擊之人與攻擊之器物？且告訴人於本院審
      理中稱因衝突前，被告站在其後方，接著伊頭就遭硬物敲擊，頭部遭擊後就跌
      倒，時間很相近，所以應該是遭被告自後攻擊等語，足認關於被告自背後以硬
      物或行動電話攻擊之說，並非告訴人自己親眼目睹，而應係其自我依相關時間
      猜測所得。故關於告訴人其頭部是如何受傷部分，自不得以告訴人之指述為據
      。
    (三)證人即實穩公司之員工丁○○在本院審理中固到庭證稱：伊親眼看到被告忽然
      衝到丙○○後面，用他的左手勒住丙○○的脖子，右手一拳打到丙○○的後腦
      袋，丙○○就跌倒，伊就看到流血跌倒了，伊確定被告是用拳頭打丙○○，在
      被告出手打丙○○之前雙方並無任何肢體接觸，被告毆打丙○○前被告坐在大
      門鐵門處，伊和其他員工及丙○○分別就站在被告二側，丙○○在靠守衛室那
      個方向，丙○○被打時，他的臉是朝守衛室的方向，我和其他員工也都面向守
      衛室，（發生衝突當時）被告距離伊約有二公尺，丙○○面向警衛室距離伊約
      有五公尺等語。惟其在檢察官九十年十一月十三日偵訊中係證稱：丙○○帶伊
      等往警衛室方向走，乙○○當時就在那裡，乙○○見狀就跑過去，用一手圈住
      丙○○脖子，另一手敲打他頭部，丙○○就倒了，頭部好像有流血，勞工看到
      就趕快把丙○○、乙○○拉開，丙○○當時都沒有反擊等語。惟依告訴人所提
      出之診斷證明書所載之傷勢係頭皮撕裂傷一處約二‧五公分，右上臂擦傷一處
      四Ｘ○‧二公分，該診斷證明書上之診斷情形欄記載病患（即告訴人）於九十
      年八月十四日來院急診，經傷口縫合及處理後當日離院，而撕裂傷應為銳器或
      硬物可致，僅以拳頭徒手毆打實不可能造成頭皮撕裂傷之傷害。雖證人丁○○
      在偵審中就告訴人丙○○頭部究係何時流血雖有跌倒後見到流血或被打當時即
      流血等不同陳述，惟關於被告以和方式毆打告訴人丙○○部分，其始終均證稱
      被告係徒手毆打告訴人，故可證明被告於警訊中供稱告訴人丙○○與其在公司
      大門口附近發生拉扯，在拉扯之際告訴人丙○○頭部撞到公司鐵門受傷等情應
      屬實情，而堪採信。而被告與告訴人拉扯之際，對於二人在公司大門口鐵門邊
      拉扯間有可能導致告訴人丙○○因拉扯之扭力傷及身體甚而跌倒受傷等情應有
      預見，惟因當時為排除告訴人丙○○率眾阻擋出貨之即時侵害，縱認因拉扯造
      成告訴人丙○○之肢體受傷，亦在所不惜，被告至少應有傷害人身體之未必故
      意，故被告辯稱其無傷害告訴人之犯意云云，即無可採。
    綜上，告訴人丙○○率眾擋在實穩公司門口阻擋實穩公司出貨自屬對被告所任總
    經理之實穩公司施加侵害，因之，被告於公司將出貨之際猝受告訴人率眾阻攔，
    為保全實穩公司出貨正當權利之行使及維護財產權益，急欲排除告訴人丙○○始
    出手拉扯告訴人，雖致告訴人倒地受傷，核屬對於現時不法侵害所為之防衛行為
    ，再者，被告徒手拉扯告訴人而不及於其他，顯未逾越為排除告訴人阻攔出貨以
    防衛財產安全之必要程度，從而被告所為自屬正當防衛之行為，縱然告訴人因此
    受有傷害，亦要難對被告課以傷害之責，依法自應為無罪之諭知。
四、本件公訴人聲請簡易判決處刑，惟本院審理認應諭知無罪判決，故改依通常程序
    審理。
據上論斷，應依刑事訴訟法第四百五十二條、第三百零一條第一項，判決如主文。
本案經檢察官李山明到庭執行職務。
中      華      民      國      九十二      年    四    月      八      日
                                  臺灣桃園地方法院刑事第五庭
                                      法  官  林  孟  宜
右正本證明與原本無異。
如不服本判決，應於判決送達後十日內向本院提出上訴狀( 應附繕本 )，上訴於
臺灣高等法院。
                                      書記官  陳  淑  瓊
中      華      民      國      九十二      年    四    月      十一    日


司法院資訊處製作；財團法人民間司法改革基金會備份。
